臺灣高等法院高雄分院刑事判決　　　　93年度上訴字第1057號
上　訴　人
即　被　告　甲○○
上列上訴人因違反毒品危害防制條例案件，不服臺灣高雄地方法
院93年度訴字第682 號中華民國93年8 月27日第一審判決（起訴
及移送併辦案號：臺灣高雄地方法院檢察署92年度毒偵字第6694
、6873號、93年度毒偵字第922 、3329、3863號），提起上訴，
本院判決如下：
     主  文
上訴駁回。
     事  實
一、甲○○曾於民國91年間因竊盜罪，經臺灣高雄地方法院判處
    有期徒刑6 月，於92年9 月19日執行完畢。又於90年間因施
    用毒品案件，經臺灣高雄地方法院以90年度毒聲字第6915號
    裁定送觀察、勒戒後，認有繼續施用毒品之傾向，再由該院
    以91年度毒聲字第89號裁定令入戒治處所施以強制戒治，期
    間經評定為合格，經該院以91年度毒聲字第6432號裁定停止
    戒治，所餘戒治期間付保護管束，嗣經該院再以91年度毒聲
    字第7462號裁定撤銷停止戒治，已於92年2 月26日強制戒治
    期滿，由臺灣高雄地方法院檢察署檢察官於92年3 月14日以
    92年度戒毒偵字第223 號為不起訴處分確定，卻仍不知悔改
    ，於強制戒治執行完畢後五年內，復基於施用第二級毒品之
    犯意，於92年11月7 日下午7 時許回溯24小時內之某時，在
    不詳地點，施用第二級毒品安非他命1 次。嗣於92年11月7
    日下午7 時許，在高雄市○○區○○路456 號住處，為警查
    獲，經採其尿液送驗呈安非他命陽性反應，始查知上情。
二、案經高雄市政府警察局三民第二分局報請臺灣高雄地方法院
    檢察署檢察官偵查起訴後，經原審以簡式審判程序審理。
     理  由
一、訊據上訴人即被告（下稱被告）甲○○矢口否認有施用第二
    級毒品安非他命之犯行，辯稱：警察所採集之尿液可能被掉
    包云云。
二、經查：被告於92年11月7 日下午7 時許為警查獲後所採集之
    尿液，經送請高雄市立凱旋醫院檢驗之結果，確呈甲基安非
    他命之陽性反應，有該局92年11月20日高市凱醫檢字第1440
    號煙毒尿液檢驗成績書、尿液送驗登記簿各1 紙在卷足憑，
    嗣經原審送請高雄醫學大學附設中和紀念醫院複驗，結果亦
    呈安非他命、甲基安非他命陽性反應，有高雄醫學大學附設
    中和紀念醫院93年6 月8 日編號9306-36 號尿液檢驗報告1
    紙附卷可稽。按甲基安非他命經口服投與後，約百分之70於
    24小時內自尿液中排出，其尿液內甲基安非他命成分之檢出
    ，與其投與甲基安非他命方式、投與量、個人體質、採尿時
    間、檢測儀器之精密有關，通常採尿液是否呈陽性反應，應
    以投與後24小時所採為宜，亦業經行政院衛生署藥物食品檢
    驗局以（80）藥檢壹字第044942號函釋明確。又安非他命經
    口服投與後約百分之70於24小時內自尿中排出，且依目前常
    用的尿液安非他命或嗎啡篩檢方式，包括酵素免疫分析法、
    薄層色層分析法和放射免疫分析法，在文獻報告中，確實有
    藥品或食物因交叉反應，可在尿液中測試中產生偽陽性之安
    非他命或嗎啡反應，惟利用精密之儀器分析，將可排除偽陽
    性之可能，得到正確的答案，因此篩檢結果必須進一步確認
    ；而目前最常用之確認方法為氣相層析質譜儀 (GC/MS)，此
    乃因在良好的操作條件下，以氣相層析質譜儀作藥物及其代
    謝產物定性及定量分析，幾乎不會有偽陽性反應產生，亦有
    行政院衛生署藥物食品檢驗局81年2 月8 日81藥檢壹字第00
    1156號函說明綦詳。本件上開二檢驗機構所採檢驗方法均係
    以免疫學分析法過濾後，再以GS/MS 氣相層析質譜儀法加以
    確認，此觀上述檢驗報告之記載已明，揆諸前揭函釋說明，
    應無呈現偽陽性之可能。綜上論述，被告確有於前揭經警採
    尿時回溯24小時內某時施用第二級毒品安非他命之犯行，足
    堪認定。又用以裝填上述被告尿液之玻璃瓶封蓋上所捺指紋
    經鑑定結果，與被告於本院所捺左拇指指紋相符，亦經本院
    囑託法務部調查局鑑定明確，有該局93年12月24日調科貳字
    第09300496370 號鑑定通知書在卷可稽，足證該裝填尿液之
    玻璃瓶應是於被告當面封緘無誤，被告所辯上情，純屬個人
    臆測之詞，不足為採。又被告雖一再質疑警詢筆錄並非其本
    人親自簽名，該份筆錄不實在云云，惟觀諸該份筆錄內容，
    被告對於詢問者之詢問，均僅記載拒絕回答之供述，因不具
    證據價值，未為本院所援引，至於該份筆錄是否據實填載，
    因與本案無關，故不予論述。
三、被告甲○○曾於90年間因施用毒品案件，經臺灣高雄地方法
    院以90年度毒聲字第6915號裁定送觀察、勒戒後，認有繼續
    施用毒品之傾向，再由該院以91年度毒聲字第89號裁定令入
    戒治處所施以強制戒治，期間經評定為合格，經該院以91年
    年度毒聲字第6432號裁定停止戒治，所餘戒治期間付保護管
    束，嗣經該院再以91年度毒聲字第7462號裁定撤銷停止戒治
    ，已於92年2 月26日強制戒治期滿，由臺灣高雄地方法院檢
    察署檢察官於92年3 月14日以92年度戒毒偵字第223 號為不
    起訴處分確定乙情，有上開不起訴處分書、臺灣高等法院被
    告全國前案紀錄表各一份在卷可稽。被告於5 年內再犯本件
    施用毒品犯行，無論依修正前、後之毒品危害防制條例第23
    條第2 項之規定，均應依法追訴，是依從新原則，本件應適
    用修正後毒品危害防制條例第23條第2 項規定予以追訴處罰
    。
四、按被告行為後，毒品危害防制條例部分條文業於92年7 月9
    日修正公布，並自93年1 月9 日起施行，惟毒品危害防制條
    例此次修正，對於同條例第10條關於施用第一、二級毒品之
    犯罪構成要件及刑罰規定均未修正，亦即被告所犯之罪本刑
    部分，毫無變更，並不生新舊法比較問題。查安非他命為毒
    品危害防制條例第2 條第2 項第2 款明定之第二級毒品。核
    被告所為，係犯同條例第10條第2 項之施用第二級毒品罪。
    被告施用第二級毒品前持有毒品之行為，應為施用毒品之行
    為所吸收，不另論罪。被告曾於91年間因竊盜罪，經臺灣高
    雄地方法院判處有期徒刑6 月，於92年9 月19日執行完畢，
    有臺灣高等法院被告全國前案紀錄表各1 份在卷可稽，被告
    於有期徒刑執行完畢後，5 年以內再犯本件有期徒刑以上之
    罪，為累犯，應依刑法第47條規定加重其刑。
五、原審認被告施用第二級毒品犯行罪證明確，因而適用毒品危
    害防制條例第10條第2 項，刑法第2 條第1 項前段、第47條
    之規定，並審酌被告前因施用毒品，經強制戒治執行完畢，
    仍未能戒絕毒品，再犯本件施用毒品之罪，顯見其戒除毒癮
    之意志薄弱，惡習未改，惟念及施用毒品乃戕害自己身心之
    行為，尚未損及他人，且其犯後已坦認犯行等一切情狀，量
    處有期徒刑4 月。其認事用法，核無不合，量刑亦屬允當。
    被告上訴意旨否認犯罪，指摘原判決不當，為無理由，應予
    駁回。
六、被告被訴施用第一級毒品犯行部分，業經原審判處有期徒刑
    1年，因被告撤回上訴已告確定，不再論列，併此敘明。
據上論斷，應依刑事訴訟法第368條，判決如主文。
本案經檢察官乙○○到庭執行職務。
中　　華　　民　　國　　94　　年　　1 　　月　　26　　日
　　　　　　　　　刑事第七庭    審判長法　官　莊飛宗
                                      法　官  曾逸誠
                                      法　官  黃三友
以上正本證明與原本無異。
不得上訴。
中　　華　　民　　國　　94　　年　　1 　　月　　27　　日
　　　　　　　　　　　　　　　　　　　書記官　黃玉珠
附錄本判決論罪科刑法條：
毒品危害防制條例第10條第2 項：
  施用第二級毒品者，處3年以下有期徒刑。
